臺灣臺北地方法院交通事件裁定　　　　　　　　　　 九十三年度交聲字第四六號
　　　　異　議　人
　　　　即受處分人　甲○○
右列受處分人因違反道路交通管理處罰條例案件，對於臺北市交通事件裁決所九十二
年十二月十一日所為之處分（原處分：北市裁三字第裁二二─ＡＸＸ０三二九五七號
），聲明異議，本院裁定如左：
    主  文
原處分撤銷。
甲○○不罰。
    理  由
一、按法院受理交通事件，準用刑事訴訟法之規定，道路交通管理處罰條例第八十九
    條前段定有明文，是最高法院七十六年台上字第四九八六號判例「認定犯罪事實
    所憑之證據，雖不以直接證據為限，間接證據亦包括在內，然而無論直接證據或
    間接證據，其為訴訟上之證明，須於通常一般之人均不致有所懷疑，而得確信其
    為真實之程度者，始得據為有罪之認定，倘其證明尚未達到此一程度，而有合理
    之懷疑存在而無從使事實審法院得有罪之確信時，即應由法院為諭知被告無罪之
    判決。」所揭示刑事訴訟法上法院認定事實之最重要原則之一─即認定被告有罪
    ，就該有罪事實不能有任何之合理懷疑存在（beyond the reasonable doubt）
    之原則於法院審理行為人違反道路交通管理處罰條例案件時，當有其適用，易言
    之，法院於審理行為人違反道路交通管理處罰條例案件，當踐行完畢調查證據之
    程序後，為事實之認定時，如就原處分機關所認定之行為人違規之事實仍有合理
    之訴訟上懷疑，而無法百分之百確信行為人確有該當於道路交通管理處罰條例各
    該處罰條文之構成要件事實時，此際即應依訴訟上之待證事實「倘有懷疑，則從
    被告之利益作解釋」（in dubi opro reo）之證據法則，作對受處分人有利之認
    定。
二、本件原處分機關認受處分人即異議人甲○○駕駛其所有之車號Ｐ九─五六○一號
    自用小客貨，於民國九十二年九月十六日上午九時三十分許，沿台北市○○路○
    段二三○巷由南往北方向行駛至肇事路口時，其右後車門與沿汀州路三段東向西
    行駛之ＢＥＴ─一九九號重型機車前車頭相撞及而肇事，有違反道路交通管理處
    罰條例第四十五條第九款及第六十三條第三項規定之行為，經警舉發「一、左方
    車未讓右方車先行。二、違反道路交通安全規則肇事致人受傷。」之違規。嗣受
    處分人申訴結果，原處分機關仍認違規屬實，乃於九十二年十二月十一日以受處
    分人駕駛之前開車號汽車有違反前揭規定之行為，裁決罰鍰新台幣（下同）六百
    元整及吊扣駕駛執照三個月，並依同條例第六十三條第一項記違規點數一點。
三、受處分人固坦承有於前開時地駕駛該部汽車並發生上開車輛事故之事實，惟堅詞
    否認有何違反道路交通管理處罰條例之行為，其聲明異議意旨略以：我由公館停
    車場而下之車速約時速二十公里，經路口有先停車查看左右有無來車，確認無誤
    後始起步，對方於筆錄製作時亦提到我方車輛曾停於路口。汽車修理場鑑定我車
    損壞情形，判定當時對方車速約有時速五十公里以上等語。經查：受處分人所駕
    駛之前揭汽車與李昱穎所騎乘前揭重型機車於右揭時地發生碰撞肇事之事實，受
    處分人並不否認，此亦有台北市政府警察局交通警察大隊受理交通違規事件調查
    表、道路交通事故現場圖、台北市政府警察局交通警察大隊交通事故分析研判表
    及交通事故談話紀錄表影本在卷可稽，已可認定。又本件員警據報至前開交通事
    故現場處理後，就受處分人所駕駛汽車及李昱穎所騎乘機車之各自損壞情形記載
    如下：受處分人所駕駛汽車為右後車門凹損、右後側擋風玻璃破裂；李昱穎所駕
    駛機車為前車頭毀損，此有中正第二分局道路交通事故補充資料一紙在卷可憑，
    且經異議人到庭所不否認，而依照兩車前揭受損位置研判，肇事當時異議人之車
    輛確屬肇事車輛中之左方車無誤；惟本件肇事地點因警員至現場處理時，兩車均
    已移離現場，僅能憑藉肇事雙方的指認及玻璃碎片之散落地點由警員繪製肇事當
    時撞擊約略位置之現場圖，本院依據該事故現場圖並訊問證人即員警林慶宏之結
    果，肇事地點確實已超過汀州路與汀州路三段二三０巷交岔路口之中心位置，足
    見肇事當時，異議人所駕駛之車輛應已即將行駛過交岔路口甚明，且參諸本件受
    處分人辯稱：「當初我是有停下來，我的車起速很慢，當時對方是從我車的乘客
    門部分撞過來‧‧‧以這個撞擊而言，應該是有五十公里的速度」等語，核與本
    件機車騎士李昱穎於警局所稱受處分人有「起駛」之動作及證人林慶宏於本院訊
    問時所稱：「機車當時是騎四、五十公里，當時應該是要減速。」等語相符，亦
    有異議人所提出之維修證明單在卷可憑，可知異議人所駕駛之車輛雖為左方車，
    然其確有於交岔路口停車查看之行為，且其係先行進入右揭路口之車輛，並無爭
    道行駛不讓右方車先行之情形，而機車騎士李昱穎超速騎車之事實屬實。是否為
    導致本件肇事之原因，亦非不可能。因此，依據「罪疑唯輕」原則，本件自不能
    僅以受處分人所駕駛之車輛係左方車即認受處分人有違反道路交通管理處罰條例
    第四十五條第九款及第六十一條第三項規定之行為。
四、綜上所述，本件異議人既無爭道行駛不讓右方車先行之情形，則原處分機關逕以
    異議人違反道路交通管理處罰條例第四十五條第九款、第六十三條第一項第一款
    ，第六十一條第三項之規定分別裁處罰鍰六百元、記違規點數一點，並吊扣駕駛
    執照三個月之處分即有可議，自應撤銷原處分，另由本院裁定如主文第二項所示
    。
據上論斷，應依道路交通案件處理辦法第二十條，裁定如主文。
中      華      民      國      九十三      年      三    月    三十一  日
                                      臺灣臺北地方法院交通法庭
                                          法  官  趙子榮
右正本證明與原本無異
如不服本裁定應於送達後五日內向本院提出抗告狀
                                          書記官  林鈴芬
中      華      民      國      九十三      年      四    月      一    日
